【裁判字號】    97,上易,2752
【裁判日期】    971231
【裁判案由】    過失傷害
【裁判全文】
臺灣高等法院刑事判決                97年度上易字第2752號
上  訴  人
即  被  告  甲○○
上列上訴人因過失傷害案件，不服臺灣板橋地方法院97年度易字
第2415號，中華民國97年9月24日第一審判決（起訴案號：臺灣
板橋地方法院檢察署97年度偵字第13584號），提起上訴，本院
判決如下：
    主  文
上訴駁回。
    事  實
一、甲○○於民國（下同）97年1月14日下午4時許，在吳月燕所
    經營、址設臺北縣三重市○○○路104號之華歌爾專櫃前，
    因遭乙○○、陳柏惠、乙○○之母質問其介入陳柏惠婚姻之
    事，雙方頓生齲齵，甲○○乃持數位相機欲對乙○○拍攝存
    證，乙○○旋即以右手持紅色檔案夾遮住臉部，並以左手擋
    住數位相機之鏡頭，阻擋甲○○拍攝。甲○○見狀，遂以左
    手推擠、拍打、拉扯乙○○所持之紅色檔案夾，本應注意在
    推擠、拍打、拉扯乙○○手持之紅色檔案夾時，應適度控制
    其力道，以免用力過猛導致乙○○之手部受傷，依其智識程
    度又無不能注意之情形，竟疏未注意及此，為順利移開遮住
    乙○○臉部之紅色檔案夾，以左手用力推擠、拍打、拉扯乙
    ○○手持之紅色檔案夾，不慎造成乙○○受有右第四指近端
    指間關節扭傷之傷害。
二、案經乙○○訴由臺灣板橋地方法院檢察署檢察官偵查起訴。
    理  由
一、訊據上訴人即被告甲○○，矢口否認有任何過失傷害之犯行
    ，其於原審審理時辯稱：「當天乙○○、陳柏惠及乙○○的
    母親到伊工作的場所辱罵伊，伊才拿出數位相機要拍攝蒐證
    ，乙○○不讓伊蒐證，就過來要搶伊的數位相機，伊只是要
    護住伊的數位相機而已，且伊始終都是用雙手拿數位相機，
    並沒有出手去拍打、拉扯乙○○。」云云；在本院審理時辯
    稱：「告訴人及證人等所言不實。（庭呈告訴人被告傷害的
    起訴書）其中有毀損罪，就是他暴力搶奪我的相機。證明他
    的右手受傷，與我無關，並不是我造成。」、「他右手一直
    拿著資料夾，他是用左手來擋我，所以他右手受傷，根本與
    我無關。他說我折他手是在我的櫃台前，他右手根本一直拿
    著資料夾，陳柏惠也有拍當場的錄影，我有請求他提出錄影
    資料，但他不願意。從光碟可見是陳家惠一直要搶我的相機
    。」等語。
二、本院查：
（一）被告於97年1月14日下午4時許，在吳月燕所經營、址設臺
      北縣三重市○○○路104號之華歌爾專櫃前，因遭乙○○
      、陳柏惠、乙○○之母質問其介入陳柏惠婚姻之事，而手
      持數位相機欲對乙○○拍攝存證，惟因乙○○以右手持紅
      色檔案夾遮住臉部，被告遂以左手推擠、拍打、拉扯乙○
      ○手持之紅色檔案夾，欲將該檔案夾移開等節，業經證人
      乙○○、陳柏惠於原審審理中證述明確，且經原審法院當
      庭勘驗被告所提出案發當時之錄影光碟，其中檔名為「存
      證一」之錄影畫面，可見陳柏惠手持攝影機在旁，乙○○
      以手遮住鏡頭，畫面旋即變黑，但可聽見乙○○表示：「
      妳不要搶喔，我只有蓋著喔，是你搶的喔」，被告則表示
      ：「把我弄壞喔，把我弄壞，我現在有錄影喔，你把我壞
      掉喔」，之後畫面恢復，但晃動過劇烈無法辨識畫面，惟
      可聽見乙○○表示：「我只有蓋著喔、我只有蓋著喔」，
      被告則表示：「把我弄壞喔，你不要動手，幹什麼動手」
      ，其後畫面中出現乙○○手持紅色資料夾，乙○○與被告
      以手指互指，乙○○表示：「我沒有動手，是你打我」，
      被告則表示：「動手囉、動手囉、動手喔、動手喔」，乙
      ○○轉向陳柏惠表示：「你錄你錄，你錄我」，被告則表
      示：「你動手囉、動手囉，我現在錄影存證喔，動手囉」
      ，陳柏惠則稱：「沒有人動手」，被告又稱：「我現在錄
      影喔」，其後乙○○走向畫面左邊，畫面變黑，被告大聲
      呼喊：「救命啊」；另一檔名為「存證三」」之錄影畫面
      極短，但可見有一隻手推著乙○○所持之紅色檔案夾等情
      ，有原審法院97年9月10日審判筆錄在卷可稽，足見在被
      告拿出數位相機欲對乙○○進行蒐證時，乙○○確實有阻
      擋被告拍攝之動作，而被告為移開乙○○手持之紅色檔案
      夾以拍攝乙○○之臉部，確亦有以手推乙○○所持紅色檔
      案夾之動作，應堪徵信。是被告辯稱其自始至終均係以雙
      手拿數位相機，從未以手拍打乙○○所持之紅色檔案夾一
      節，顯與事實不符，證人乙○○、陳柏惠此部分之證述，
      應堪信為真實。
（二）又告訴人乙○○因被告推擠、拍打、拉扯其手持之檔案夾
      ，而受有右第四指近端指間關節扭傷之傷害乙節，有行政
      院衛生署臺北醫院97年1月15日出具之診斷證明書1紙在卷
      可稽，自堪認定。至證人鄭彩鳳於原審審理中雖證稱：「
      案發當日晚上10點左右，乙○○、陳柏惠及他媽媽有到我
      家，當天乙○○並沒有提到他手痛或不舒服，在場陳柏惠
      、乙○○的媽媽也都沒有關心乙○○的手是否會痛，當天
      乙○○有拿檔案夾在翻，說那是他的證據，用兩隻手翻，
      當時我有看乙○○的手，他的手並沒有受傷。」等語（參
      見一審卷97年9月10日審判筆錄第11、12頁），惟查，以
      告訴人乙○○所受之傷害為右手第四指近端指間關節扭傷
      ，已如前述，此等傷害在外觀上本即難以察覺，是證人鄭
      彩鳳未能察覺告訴人乙○○之右手第四指近端指間關節扭
      傷，並不足以證明告訴人乙○○並未受傷；況以告訴人乙
      ○○當日係與其姊陳柏惠、其母一同前往證人鄭彩鳳家中
      質問證人鄭彩鳳之子即陳柏惠之夫與被告有不正常關係之
      事，證人陳柏惠或陳柏惠之母未在證人鄭彩鳳面前詢問告
      訴人乙○○是否手會痛，或告訴人乙○○未在證人鄭彩鳳
      面前表示手受傷，亦與常情相符，故證人鄭彩鳳之證言，
      實不足為有利被告之認定。再者，以告訴人乙○○係長笛
      家，有告訴人乙○○提出之網頁列印畫面可參，對告訴人
      乙○○而言，手指極為重要，告訴人乙○○當無為誣陷被
      告而故意自行扭傷其手指之可能。因之，以告訴人乙○○
      在97年1月14日下午與被告發生衝突後，於翌日就醫時即
      診斷出受有右第四指近端指間關節扭傷之傷害，此等傷害
      ，亦與被告用力推擠、拍打、拉扯告訴人乙○○所持之檔
      案夾可能造成之傷勢相符，且證人乙○○於原審審理中證
      稱：「當下我就知道受傷了，事發後離開現場時，我的手
      指就愈來愈痛，也有愈來愈腫的情形，稍微彎一點就會痛
      。」等語，證人陳柏惠亦證稱：「在現場時我沒有仔細看
      ，是要坐計程車回家時，乙○○說他的手很痛，我看有輕
      微腫起來。」等語，足見告訴人乙○○所受之上開傷害，
      確係因遭被告推擠、拍打、拉扯其所持之檔案夾所致，自
      難僅以告訴人乙○○係於翌日就醫，即謂告訴人乙○○當
      日並未受傷。
（三）又本件被告係因欲對告訴人乙○○拍攝受阻，為順利拍攝
      得告訴人乙○○之臉部，始推擠、拍打、拉扯告訴人乙○
      ○所持用以遮住臉部之檔案夾，已如前述，且無積極證據
      足證被告有特意對告訴人乙○○之手部為攻擊之行為，是
      難認被告有傷害告訴人乙○○之故意，惟以被告乃心智健
      全之成年人，本應注意在推擠、拍打、拉扯乙○○所持之
      紅色檔案夾時，應適度控制其力道，以免用力過猛導致乙
      ○○之手部受傷，依其智識程度又無不能注意之情事，竟
      疏未注意，為順利拍攝得乙○○臉部之畫面，用力推擠、
      拍打、拉扯乙○○所持之檔案夾，因而致告訴人乙○○右
      第四指近端指尖關節扭傷，其行為具有過失，至為灼然。
      而告訴人乙○○所受之上開傷害，與被告之過失行為間具
      有相當因果關係，亦可認定。
（四）至證人乙○○、陳柏惠於原審審理時，雖另指證稱：被告
      有反折乙○○右手第四指手指之行為云云，惟查：
  、證人乙○○於原審審理中證稱：「當天我是用右手拿著檔
      案夾要擋住我的臉，被告右手持數位相機，左手就抓住我
      的右手第四指往外翻；我們向被告道德勸說後，被告跑到
      馬路上，之後被告又跑到專櫃，在專櫃前拉扯我的手，就
      在這個時間折到我的手；被告本來是抓住我大拇指以外的
      4根手指，我就往反方向出力跟她反抗，後來因為我的第
      四指比較沒力就被她反折。」等語（參見一審卷97年9月
      10日審判筆錄第3至5頁）；證人陳柏惠則證稱：「當時被
      告右手拿著數位相機，左手在空中揮動，身體有時往後要
      拍照，有時往前要抓乙○○的手，當乙○○手拿檔案夾，
      被告就是用她的左手直接抓乙○○的右手第四手指頭往後
      扳；被告是在專櫃外面，跑到馬路之前折乙○○的手指。
      」等語（參見一審卷97年9月10日審判筆錄第8頁），由上
      開證人乙○○、陳柏惠二人就被告究係如何抓住乙○○之
      手指反折，及係在何處抓住乙○○之手指反折等細節，顯
      見說法不一，其等此部分之指述是否可信，尚非無疑。
  、況且，觀諸證人陳柏惠前於檢察事務官訊問時稱：「因被
      告介入我的婚姻，當天是對她道德勸說，之後她太激動，
      拿相機拍我們，乙○○就拿資料夾阻擋，被告的手就一手
      在空中揮舞，之後就往我弟（即乙○○）的手搥下去。」
      等語（參見97年度他字第1252號卷第20頁）；證人乙○○
      前於檢察事務官訊問時亦稱：「我不想讓她拍我的臉，拿
      筆記本擋住，被告就用手不斷揮舞而傷害到我之後，她就
      忽然跑到馬路上大喊救命。」等語（參見97年度他字第
      1252 號卷第20頁），可見證人乙○○、陳柏惠前於檢察
      事務官訊問時，均從未提及被告有以手反折乙○○手指之
      情事，而僅稱被告係用手不斷揮舞，衡情，若真有證人乙
      ○○、陳柏惠所稱反折手指之情事存在，證人陳柏惠、乙
      ○○前於檢察事務官訊問時豈有如此巧合均漏未提及此段
      經過之可能，益徵證人乙○○、陳柏惠於本院審理中證稱
      被告有以手反折乙○○手指一節，並非實在，洵無可採。
（五）綜上所述，被告前揭所辯，顯係卸責之詞，不足採信。本
      件事證明確，被告過失傷害犯行，洵堪認定，應予依法論
      科。
三、核被告甲○○所為，係犯刑法第284條第1項前段之過失傷害
    罪。原審援引刑法第284條第1項前段、第41條第1項前段
    ，刑法施行法第1條之1等規定，審酌被告在對告訴人乙○○
    拍攝蒐證之過程中，因過失致告訴人乙○○受傷，且事後一
    再否認犯行，迄未與告訴人乙○○達成和解，賠償告訴人乙
    ○○之損失，態度不佳，兼衡其素行、智識程度，及告訴人
    乙○○所受之傷害尚微等一切情狀，量處被告甲○○拘役拾
    日，並諭知拘役如易科罰金，以新臺幣壹仟元折算壹日，經
    核其認事用法均無不合，量刑亦稱妥適。本件被告之上訴意
    旨否認犯罪，難認為有理由，應予駁回。
據上論斷，應依刑事訴訟法第368條，判決如主文。
本案經檢察官沈世箴到庭執行職務。
中    華    民    國    97    年    12    月    31    日
                  刑事第十六庭審判長法  官  溫耀源
                                    法  官  王敏慧
                                    法  官  許增男
以上正本證明與原本無異。
不得上訴。
                                    書記官  楊麗雪
中    華    民    國    97    年    12    月    31    日
附錄本案論罪科刑法條全文
中華民國刑法第284條
因過失傷害人者，處6 月以下有期徒刑、拘役或5 百元以下罰金
，致重傷者，處1 年以下有期徒刑、拘役或5 百元以下罰金。
從事業務之人，因業務上之過失傷害人者，處1 年以下有期徒刑
、拘役或1 千元以下罰金，致重傷者，處3 年以下有期徒刑、拘
役或2 千元以下罰金。


司法院資訊處製作；財團法人民間司法改革基金會備份。
